【裁判字號】    92,交易,111
【裁判日期】    920829
【裁判案由】    過失致死
【裁判全文】
臺灣高雄地方法院刑事判決                        九十二年度交易字第一一一號
    公  訴  人  臺灣高雄地方法院檢察署檢察官
    被      告  甲○○
右列被告因過失致死案件，經檢察官提起公訴（九十二年度偵字第四四一九號），本
院判決如左：
    主  文
甲○○因過失致人於死，處有期徒刑陸月，如易科罰金，以參佰元折算日。
    事  實
一、甲○○考領有普通小型車駕駛執照，於民國九十二年二月二十日十八時三十分許
    ，駕駛車牌號碼ＹＣ─九七七五號自用小客車，沿高雄縣林園鄉○○路南向內側
    快車道由北往南方向行駛，其原應注意汽車行駛時，駕駛人應注意車前狀況，隨
    時採取必要安全措施，而依當時客觀情狀天候晴、夜間有照明、縣道、柏油路面
    乾燥無缺陷、無障礙物，依其智識能力並無不能注意之情事，竟疏未注意前方行
    人動態並減速慢行，於途經該道路四九二號前，適有行人黃婉珍亦疏未注意左右
    來車，違規穿越設有分向限制線之道路，由東向西橫越王公路行至該處，甲○○
    見狀剎閃不及，致其所駕駛之上開車輛撞擊黃婉珍，黃婉珍因此受有胸腹腔內出
    血之傷害，於送醫途中不治死亡。甲○○於肇事後，對於未發覺之犯罪，主動以
    門號0000000000號行動電話通知撥打一一九號通知火警臺，並立即將
    黃婉珍送醫急救，且留在醫院向據報前往醫院處理之高雄縣政府警察局林園分局
    交通組員警乙○○坦承駕車肇事，並接受裁判。
二、案經甲○○自首暨臺灣高雄地方法院檢察署檢察官據報相驗自動檢舉偵查起訴。
    理  由
一、訊據被告甲○○承認於右述時地駕駛上開車輛與被害人黃婉珍發生碰撞，並致被
    害人於死之事實不諱，惟矢口否有何過失致死犯行，辯稱：當時天色昏暗、視線
    不佳，且肇事地點前方路段有弧度，並非直線，被害人是用跑的橫越馬路，我根
    本沒有看到被害人，也不及反應，就發生碰撞云云。經查：
（一）右述事實，業據被害人家屬黃素月指訴：當時被害人係倒完垃圾後由東往西橫
      越王公路欲返家，結果遭被告駕車撞上等語明確，且有高雄縣警察局林園分局
      道路交通事故現場圖、道路交通事故調查報告表、高雄縣警察局處理交通事故
      紀錄表各一份及現場照片八幀附卷可稽，是以被告確於右揭時地駕車撞及行走
      之被害人，應可認定。
（二）被告雖辯稱當時天色昏暗，且肇事地點前方路段有弧度，被害人係跑的橫越馬
      路，其根本無從反應云云。惟肇事地點為有路燈照明之路段，此經證人即至現
      場處理員警乙○○到庭證述明確，佐以觀諸肇事後警方至現場處理時所攝之照
      片八幀，影像內容尚稱清晰，可見事發時有相當之能見度，是被告辯稱肇事係
      因天色昏暗視線不佳所致云云，乃不足採。再依前開道路交通事故調查報告表
      及現場照片所示，肇事路段為劃有分向限制線之雙向四線道及慢車道，本件事
      故發生後，被告車輛車頭及左側車身停放於南向外側快車道上、右車尾停放於
      南向慢車道上，頭略東南、尾略西北，左前輪距南向內快車道邊線一點八公尺
      、左後輪距二點二公尺，無剎車痕跡，被害人鞋子散落被告車輛東北方南向外
      側快車道上，右腳鞋子距被告左後輪二點五公尺，左腳鞋子在右腳鞋子東北方
      ，距南向內側快車道邊線零點三公尺，血跡有二處，一處分布於被告車輛東南
      方南向外側快車道上，距離南向內側快車道邊線零點二公尺，另一處分布被告
      車輛東方南向內側快車道上，距離南向內側快車道邊線零點三公尺，是依前述
    相關位置形態，參諸被告原係駕車駛在南向內側快車道上，被害人則係由東往
      西方向穿越道路，及車損狀況為被告車輛車頭損壞等情，可見撞擊點應在南向
      外側快車道內，且被害人於事發前，已穿越三個車道，則被告駕車行經案發地
      點時，實無全然不知被害人正在橫越馬路之理。縱該事故路段略有弧度，然因
      該路段共有六線道，路面寬闊，被告於駕車時若能保持應有之注意程度，當可
      預見被害人正欲穿越快車道，而採取必要之應變措施，而被告竟稱：我看見被
      害人時距離已不到一公尺，根本來不及剎車云云（本院九十二年四月二日訊問
      筆錄），顯見被告確有疏未注意車前狀況之過失，至為明灼。
（三）按汽車行駛時，駕駛人應注意車前狀況，隨時採取必要安全措施，道路交通安
      全規則第九十四條第三項定有明文，被告受有基本教育，且考領有普通小型車
      駕駛執照，有駕駛執照影本一紙存卷足憑，對於上述規定自不能諉為不知，且
      依當時客觀情狀天候晴、夜間有照明、縣道、柏油路面乾燥無缺陷、無障礙物
      等情，有道路交通事故調查報告表一份附卷可稽，是依被告之智識、能力，並
      無不能注意之情事，竟疏於注意前方行人動態，亦未採取必要應對措施以避免
      肇事，仍貿然駕車前進，致與被害人發生碰撞，被告之駕駛行為顯有過失至明
      。佐以本件車禍經送臺灣省車輛行車事故覆議鑑定委員會鑑定結果，亦認被告
      駕駛自用小客車未注意車前狀況為肇事次因，有該覆議鑑定委員會九十二年七
      月二十八日府覆議字第九二一○六八六號函附覆議意見書在卷可佐。至臺灣省
      高屏澎區車輛行車事故鑑定委員會鑑定結果，認為被告無肇事原因云云，經核
      與肇事當時之事實狀況及上開道路交通安全規則之規定不符，是此鑑定意見本
      院不予採信。
（四）次按行人在劃有分向限制線之路段，不得穿越道路，又行人穿越道路時，應注
      意左右無來車，始可小心迅速穿越，道路交通安全規則第一百三十四條第二款
      、第五款亦規定甚詳，被害人違反上開規定，未注意左右有無來車，即違規穿
      越設有分向限制線之道路，其對本件車禍發生亦有疏失，且為肇事主因，應可
      認定。而臺灣省車輛行車事故覆議鑑定委員會鑑定結果，亦認被害人違規在劃
      有分向限制線路段，穿越道路時未注意來往車輛，此有上開覆議意見書一份存
      卷供參。至臺灣省高屏澎區車輛行車事故鑑定委員會僅認定被害人違規穿越設
      有分向限制線之道路，漏未認定被害人尚有未注意左右來車即穿越道路之過失
      ，其此部分鑑定意見有未斟完備之處，亦無可取。
（五）再者，被害人確因本件車禍事故，受有胸腹腔內出血等傷害，於送醫途中不治
      死亡之事實，業經臺灣高雄地方法院檢察署檢察官督同檢驗員相驗屬實，有相
      驗筆錄、相驗屍體證明書、驗斷書在卷可憑，本件被告過失駕車肇事行為，與
      被害人之死亡結果間，自具有相當之因果關係。至被害人疏未注意左右來車，
      違規穿越穿越劃有分向限制線路段，雖為本件車禍發生主因，惟被告過失責任
      ，已據本院認定如前，則被告過失責任不能因此解免，附此說明。
（六）綜上所述，被告所辯其無過失云云，顯係卸責之詞，殊無足採。被告於本院審
      理時請求勘驗現場，惟本案事實已明，核無必要。事證明確，被告過失致死犯
      行，堪以認定。
三、核被告所為，係犯刑法第二百七十六條第一項之過失致人於死罪。被告於肇事後
    ，對於未發覺之犯罪，隨即以門號0000000000號行動電話通知火警臺
    ，並立即將被害人送醫急救，且留在醫院向據報前往醫院處理之高雄縣政府警察
    局林園分局交通組員警乙○○坦承駕車肇事，並接受裁判等情，業經證人乙○○
    到庭結證屬實，復有雙向通聯紀錄一份附卷可考，應依刑法第六十二條前段減輕
    其刑。又道路交通管理處罰條例第八十六條第二項固規定汽車駕駛人在快車道依
    規定駕車行駛，因行人不依規定，擅自進入快車道而致人受傷或死亡，依法應負
    刑事責任者，減輕其刑，然所謂依規定駕車行駛，係指已遵守汽車行駛之交通法
    令規定而言（最高法院九十一年度臺非字第四一號判決參照），本件被告疏未注
    意車前狀況，違反道路交通安全規則第九十四條第三項規定，致生被害人死亡之
    結果，自與上開減刑條件不合，併予敘明。爰審酌被告駕駛車輛，本應謹慎注意
    ，以維自身及其他參與道路交通者之安全，竟因疏未注意車前狀況，過失肇事致
    被害人於死，且迄今尚未與被害人家屬達成民事和解，惟念被害人就本件交通事
    故之發生亦同有過失等一切情狀，量處如主文所示之刑，並諭知如易科罰金之折
    算標準。
據上論斷，應依刑事訴訟法第二百九十九條第一項前段，刑法第二百七十六條第一項
、第六十二條前段、第四十一條第一項，罰金罰鍰提高標準條例第一條前段、第二條
，判決如主文。
本案經檢察官郭昭吟到庭執行職務。
中      華    民      國      九十二      年    八    月    二十九    日
                                  臺灣高雄地方法院交通法庭
                                        審判長法官    邱  明  弘
                                              法官    吳  錦  佳
                                              法官    莊  珮  君
右正本證明與原本無異。
如不服本判決，應於判決送達後十日內，向本院提出上訴狀。
                                            書記官    呂  怜  勳
中      華      民      國      九十二      年    八    月    二十九    日
附錄本判決論罪科刑法條：
中華民國刑法第二百七十六條第一項
因過失致人於死者，處二年以下有期徒刑、拘役或二千元以下罰金。


司法院資訊處製作；財團法人民間司法改革基金會備份。
